最高法院刑事判決　　　　　　九十六年度台上字第二五三四號
上　訴　人　甲○○
上列上訴人因違反毒品危害防制條例案件，不服台灣高等法院中
華民國九十六年二月二十七日第二審判決（九十六年度上訴字第
四七二號，起訴案號：台灣宜蘭地方法院檢察署九十五年度毒偵
字第三二九、四五六號），提起上訴，本院判決如下：
    主  文
原判決撤銷，發回台灣高等法院。
    理  由
本件原判決引用第一審判決之事實認定：上訴人即被告甲○○於
民國八十七年間因施用毒品案件，經觀察、勒戒後認無繼續施用
毒品之傾向，由台灣宜蘭地方法院檢察署檢察官以八十七年度偵
緝字第二０四號為不起訴處分確定；復因施用毒品案件，經觀察
、勒戒後認無繼續施用毒品之傾向，再以八十九年度毒偵緝字第
七十六號、八十九年度毒偵字第六五七、六七三、六七五號為不
起訴處分確定；又因施用第一、二級毒品，經台灣宜蘭地方法院
以九十年度訴字第一一七號判決分別判處有期徒刑八月及七月，
定應執行有期徒刑一年二月，甫於九十三年一月十三日執行完畢
；再因施用第一、二級毒品，經台灣宜蘭地方法院以九十一年度
訴字第二０一號判決分別判處有期徒刑十月及七月，定應執行有
期徒刑一年四月，尚未執行完畢，仍不知悔改，基於反覆施用第
一級毒品海洛因及第二級毒品甲基安非他命之單一行為決意，自
九十四年十月某日起至九十五年九月十七日入監前某時止，接連
在宜蘭縣壯圍鄉○○路○段五十一巷四十號住處或其他不詳處所
，或將海洛因摻入香菸中點火吸食，或以針筒注射施打海洛因，
或於海洛因中混入甲基安非他命置入吸食器內燒烤等方式，施用
海洛因及甲基安非他命數次，嗣警分別於九十五年三月九日下午
二時五十分許、同年四月十一日晚間十時三十分許及同年八月六
日、九月十七日某時許採其尿液送驗，並扣得上訴人所有用以包
裝毒品之空夾鍊袋及殘渣袋各一紙、注射針筒二支及海洛因一包
（淨重0.38公克，空包裝重0.2 公克）等情，因而維持第一審依
想像競合犯之規定從一重論以施用第一級毒品（累犯）罪刑之判
決，駁回其在第二審之上訴，固非無見。
惟查：(一)、受有期徒刑之執行完畢，或受無期徒刑或有期徒刑一
部之執行而赦免後，五年以內再犯有期徒刑以上之罪者，始為累
犯，此觀刑法第四十七條之規定自明。而二以上徒刑併執行者，
依刑法第七十九條之一第一項規定，其報請許可假釋所定最低應
執行之期間，合併計算之；同條第三項並規定其假釋期間（殘餘
刑期）亦合併計算之。故在二以上徒刑合併執行之情形，即無從
將合併執行之刑期割裂；假釋期間亦同。從而關於累犯之認定，
必合併計算之假釋期滿，未經撤銷假釋，五年以內再犯有期徒刑
以上之罪者，始足構成。原判決引用第一審判決之事實，認定上
訴人「因施用第一、二級毒品，經本院（即台灣宜蘭地方法院）
以九十年度訴字第一一七號判決分別判處有期徒刑八月及七月，
併定應執行刑有期徒刑一年二月，甫於九十三年一月十三日執行
完畢；再因施用第一、二級毒品，經本院（即台灣宜蘭地方法院
）九十一年度訴字第二０一號判決分別判處有期徒刑十月及七月
，併定應執行刑有期徒刑一年四月，尚未執行完畢……」，理由
三、（五）則說明「雖台灣宜蘭地方法院檢察署檢察官之最後執
行指揮書，係將上述五項罪刑併予列入，刑期記載自九十一年十
一月十四日起至九十六年三月十三日止；惟經查並無將上述五項
罪刑合併定執行刑之裁判；且自上述各項罪刑之執行起、迄日期
觀之，各次執行均係在前案執行完畢後，再接續執行，而非合併
執行。各次罪刑既係接續執行，則於法各該罪刑之執行，係屬可
分割之個別多數刑罰；是就原審法院九十年度訴字第一一七號判
決所判處之有期徒刑八月、七月，定應執行刑為有期徒刑一年二
月之部分而言，應認已於九十三年一月十三日執行完畢。」並據
以論斷上訴人本件犯行為累犯，依法予以加重其刑。然上訴人前
所犯台灣宜蘭地方法院九十年度訴字第一一七號違反毒品危害防
制條例案件所處有期徒刑七月、八月，應執行有期徒刑一年二月
（下稱第一案）；同法院九十一年度訴字第二０一號違反毒品危
害防制條例案件所處有期徒刑十月、七月，應執行有期徒刑一年
四月（下稱第二案）；台灣台北地方法院九十一年度訴字第六八
五號偽造貨幣案件所處有期徒刑二年（下稱第三案），嗣第二、
三案再經定執行刑為有期徒刑三年二月，於確定後於第一案之後
接續執行，全部執行期間自九十一年十一月十四日起算，至九十
六年二月十三日縮刑期滿，嗣於九十四年八月四日因縮短刑期假
釋出監，假釋期間交付保護管束至九十六年二月十三日止；嗣於
九十五年五月十日經台灣宜蘭地方法院檢察署九十四年毒執護字
第五十三號撤銷保護管束，經台灣台北地方法院檢察署以九十五
年執更字五０三號指揮執行殘刑一年六月九日，執行期間自九十
五年十一月十日起算，至九十七年五月十八日縮刑期滿，有台灣
高等法院被告前案紀錄表（原審卷第三九至四一頁）、台灣台北
地方法院檢察署檢察官九五執更節字第五０三號執行指揮書、台
灣宜蘭監獄報請撤銷假釋報告表（第一審卷第一六三、一六四頁
）在卷可參，該九五執更節字第五０三號執行指揮書內並以第一
案之判決作為其執行之附件，揆諸首揭說明及規定，上訴人所犯
第一案之徒刑，是否尚未執行完畢？否則於九十五年間更為執行
時，檢察官何以併以第一案之判決作為執行之附件？如果無訛，
原判決遽謂上訴人本件犯行為累犯，並依法加重其刑，自有適用
法則不當之違法。(二)、有罪之判決書，除須將認定之犯罪事實詳
記於事實欄，並應依刑事訴訟法第三百十條第一款之規定，於理
由欄內，記載所憑之證據及其認定之理由，使事實與理由兩相一
致，方為合法，倘事實欄雖有敘及，理由欄未加說明其所憑之證
據及認定之理由，即有判決不載理由或理由不備之違法；又有罪
判決所憑之證據及其說明之理由，均須與卷內之證據資料相適合
，否則即屬證據上之理由矛盾。原判決事實認定上訴人「……基
於反覆施用第一級毒品海洛因及第二級毒品甲基安非他命之單一
行為決意，自九十四年十月某日起至九十五年九月十七日入監前
某時止，接連在……處所，或將海洛因摻入香菸中點火吸食，或
以針筒注射施打海洛因，或於海洛因中混入甲基安非他命置入吸
食器內燒烤等方式，施用海洛因及甲基安非他命數次……」。然
上訴人係於九十五年九月十六日下午五時三十分左右，在台北市
○○○路附近為警查獲，並即移送警方詢問後送台灣台北看守所
羈押，有台北市政府警察局大安分局刑事案件報告單、上訴人詢
問筆錄、台灣高等法院前案案件異動查證作業在卷可憑（九十五
年度毒偵字第三四四０號偵查卷第四至八頁、第一審卷第一七二
頁）；上訴人復另因本案經第一審法院通緝後，於九十五年八月
五日被緝獲，於翌（六）日移送第一審予以羈押，於同年九月六
日具保釋放，亦有警局調查筆錄、刑事報到單、押票、被告責付
具保辦理程序單附卷可稽（第一審卷第四十四至五０、六四至六
六、六九、一０七頁），原判決認定上訴人於九十五年九月十七
日入監前及上開羈押期間均有施用毒品犯行，惟未說明其認定之
依據，遽為上開論斷，自屬判決理由不備，就九十五年九月十七
日施用犯行部分，併有證據上理由矛盾之違法。以上或為上訴意
旨所指摘，或為本院得依職權調查之事項，應認上訴為有理由。
按第三審法院應以第二審判決所確認之事實為判決基礎，刑事訴
訟法第三百九十四條第一項前段定有明文。原判決上述之違背法
令，影響於事實之確定，本院無可據以為裁判，應將原判決撤銷
，發回原審法院更為審判。
據上論結，應依刑事訴訟法第三百九十七條、第四百零一條，判
決如主文。
中　　華　　民　　國　九十六　年　　五　　月　　十　　日
                      最高法院刑事第一庭
                          審判長法官  董　明　霈
                                法官  林　茂　雄
                                法官  張　祺　祥
                                法官  呂　永　福
                                法官  徐　文　亮
      本件正本證明與原本無異
                                      書  記  官
中　　華　　民　　國　九十六　年　　五　　月　 十五　 日
                                                      V
